臺灣高等法院臺中分院刑事判決　　　　96年度上易字第1279號
上　訴　人　台灣台中地方法院檢察署檢察官
被　　　告　乙○○
選任辯護人　蔡坤旺律師
上列上訴人因被告詐欺案件，不服臺灣臺中地方法院95年度易字
第3531號中華民國96年5月15日第一審判決（起訴案號： 臺灣臺
中地方法院檢察署95年度偵字第25043號），提起上訴， 本院判
決如下：
    主  文
上訴駁回。
    理      由
一、本案經本院審理結果，認被告乙○○被訴詐欺犯行係屬不能
    證明，其證據及理由，業據第一審判決書理由欄記載甚詳，
    爰引用之（如附件一）。原審以不能證明被告犯罪，而依刑
    事訴訟法第三百零一條第一項規定，諭知無罪之判決，經核
    認事用法，並無不合。
二、檢察官上訴意旨如附件二。
三、經查：(一)被告供承確有向告訴人表示伊有一個經營團隊，在
    臺中接手三個補習班，並提出被告為代表人之加盟合約書二
    份、全美語系統合作合約一份為證，經本院傳訊上開加盟合
    約書中之證人鄭伊秦，於本院交互詰問時供証稱：「（加盟
    合約書是否是你簽的？ 提示原審第108頁加盟合約書並告以
    要旨）是的，是我簽的，只限於教學輔導，被告乙○○跟我
    說如果輔導比較好的話，就會跟我抽輔導獎金。…被告乙○
    ○輔導我教學上面的事情及教育工作。…被告乙○○的輔導
    提供服務，有外資的英文課程，教育上面怎樣教導小朋友，
    補習班如何管理，她幫我作老師的溝通、開會、書籍的整理
    、要使用的書籍等。…當時簽約她是用遠見，我只知道是遠
    見公司。」、「（當初為何會和被告簽約？）因為我本身是
    做房地產的，對於教育外行，被告乙○○是租我房子的房客
    ，她很內行，就可以幫我輔導，我只是純粹希望被告乙○○
    幫我輔導」、「（合約上面所稱的校務範圍為何？）我是外
    行，範圍為何我不清楚，我是想說我是外行，請被告乙○○
    幫我輔導，整個校務工作請被告乙○○幫我處理這樣。」、
    「（被告對於學校或者補習班的業務性質是否熟悉？）熟悉
    ，所以很多跟老師的溝通，我都是請被告替我溝通的。…被
    告輔導的時間，一直到我收掉，應該是在九十二年或九十三
    年左右。」、「（被告乙○○的經營管理能力為何？）我是
    覺得被告乙○○替我處理的能力是不錯。」、「（證人鄭伊
    秦給付加盟金，是否是認同被告乙○○的經營能力？）應該
    是還認同，我給付的不是很多，我都是全權交給被告乙○○
    處理，教務跟老師溝通的部分交給被告處理。」等語，足見
    被告對於經營該補習班業務性質應屬熟悉，被告供稱其有能
    力才接手經營本案伊莉莎白補習班，堪認被告所述並非無據
    。是本案被告承接伊莉莎白補習班之際，尚難認其即有傳遞
    「直接招致財產上損失」之虛偽事實，而使告訴人陷於錯誤
    之情形，是自難認被告有何蓄意虛構事實施用詐術之行為，
    而告訴人既自承經營伊莉莎白補習班多年，其對同業自有相
    當程度之了解，況且被告在伊莉莎白補習班任職一段期間，
    告訴人對於被告是否有能力承接補習班亦有一定之認知，是
    亦難認告訴人有何陷於錯誤致為財產處分之情形。(二)又被告
    承接伊莉莎白補習班為負責人，並不能直接辦理變更負責人
    ，而必須先辦理增加共同設立人一年後，方得再以退出負責
    人之方式，變成伊莉莎白補習班唯一之負責人，且伊莉莎白
    會話補習班要辦理增加共同設立人必須提供「公安申報書」
    、「消防安全設備申報書」等文件供審核，而告訴人確實知
    悉應補正之文件，包含伊莉莎白補習班之「公安申報書」、
    「消防安全設備申報書」二份文件，且其復自承未提供該二
    份文件供被告辦理增加共同設立人登記等情，業經原審法院
    認定明確，並已詳敘其理由，告訴人卻指係被告拖延不辦理
    上開登記云云，尚無足信，故本件被告未辦理完成增加共同
    設立人登記，尚難認係其訂約之初，主觀上即有故意不辦理
    登記，以訛詐告訴人之情事，是告訴人此部分之指訴，亦尚
    難採信。(三)又本件被告自九十四年八月間承接伊莉莎白補習
    班後，直至伊莉莎白補習班關閉止，確實陸陸續續支付94年
    8、9、10月等各該月份之薪資、書籍費、貨款等，至少二百
    二十二萬四千零八十四元，則被告苟無經營伊莉莎白補習班
    之意，要無經營數月，並已陸陸續續支付至少高達二百二十
    二萬四千零八十四元之支出後，才未繼續經營之理，是亦難
    認被告係訂約之初，即蓄意詐欺告訴人之犯行。(四)至本件伊
    莉莎白補習班停止營運後之退款事宜，雖由告訴人處理，惟
    此應屬被告事後無力繼續經營伊莉莎白補習班所造成之情形
    ，被告應否對告訴人負有償還責任，本件核屬民事糾葛，告
    訴人宜循民事途徑解決，是尚難僅以伊莉莎白補習班事後被
    告停止營運，即認被告訂約之初，自始即有不法所有之意圖
    ，要與刑法詐欺罪責之構成要件無涉，自不得對被告以該罪
    相繩。此外，復查無其他積極證據足證被告有告訴人所指之
    詐欺犯行，要屬不能證明被告犯罪，原判決因而為被告無罪
    之諭知，於法並無不合。公訴人上訴認應就被告予以論罪科
    刑，而指摘原判決不當，為無理由，應予駁回。(五)另被告有
    無涉有侵占伊莉莎白補習班員工之勞保費等，非在本件起訴
    之範圍，應由檢察官另行依法處理，併為敘明。
據上論斷，應依刑事訴訟法第三百七十三條、第三百六十八條，
判決如主文。
本案經檢察官甲○○到庭執行職務。
中　　華　　民　　國　　 96　　年　　10　　月　  23　　日
            刑事第二庭    審判長法　官  李  璋  鵬
                                法　官  胡  森  田
                                法　官  蕭  錦  鍾
上列正本證明與原本無異。
不得上訴。
                                書記官  蕭  訓  慧
中　　華　　民　　國　 　96　　年　　10　　月　  23　　日
